【裁判字號】    97,訴,1092
【裁判日期】    970829
【裁判案由】    毒品危害防制條例
【裁判全文】
臺灣基隆地方法院刑事判決              97年度訴字第1092號
公  訴  人  臺灣基隆地方法院檢察署檢察官
被      告  乙○○
                  （現另案於臺灣基隆監獄基隆分監執行中）
上列被告因違反毒品危害防制條例案件，經檢察官提起公訴（97
年度毒偵字第1376號、第1657號），本院判決如下：
    主  文
乙○○施用第一級毒品，累犯，處有期徒刑柒月；又施用第一級
毒品，累犯，處有期徒刑柒月，扣案之第一級毒品海洛因併同難
以析離之包裝袋壹只（含袋毛重零點公克），均沒收銷燬之。
應執行有期徒刑拾月，扣案之第一級毒品海洛因併同難以析離之
包裝袋壹只（含袋毛重零點公克），均沒收銷燬之。
    事  實
一、乙○○前因於民國87年8 月間施用第一級毒品案件，經本院
    裁定送觀察、勒戒後，認有繼續施用毒品之傾向，再經本院
    裁定送強制戒治，於88年9 月30日執行期滿，由臺灣基隆地
    方法院檢察署檢察官於同日以88年度戒毒偵字第8 號為不起
    訴處分確定。復因於91年2 月間施用第一級毒品案件，經本
    院裁定送強制戒治（92年3 月12日執行期滿），並於91年5
    月29日以91年度訴字第200 號判決，判處有期徒刑6 月確定
    ，於92年9 月12日執行完畢。又因於93年1 月間施用第一級
    毒品案件，經本院於93年5 月21日以93年度訴字第142 號判
    決，判處有期徒刑10月確定。再因於93年間犯幫助詐欺取財
    罪案件，經本院於94年7 月29日以94年度基簡字第474 號判
    決，判處有期徒刑3 月確定，其因上開案件所處之有期徒刑
    10月、3 月，嗣經本院於95年4 月27日以95年度聲字第319
    號裁定，合併應執行有期徒刑1 年確定，於95年10月30日執
    行完畢。復因於95年3 月至6 月間施用第一級毒品案件，經
    本院於95年10月18日以95年度訴字第621 號判決，判處有期
    徒刑11月確定（下稱甲案）。又因於96年3 月間施用第一級
    毒品案件，經本院於96年5 月31日以96年度訴字第350 號判
    決，判處有期徒刑10月確定（下稱乙案）。其因甲、乙案所
    處之刑，嗣經本院於96年7 月26日以96年度聲減字第538 號
    裁定，各減為有期徒刑5 月又15日、5 月，其入監接續執行
    上開有期徒刑後，於97年2 月1 日執行完畢。另因詐欺取財
    罪案件，經臺灣高等法院於97年4 月30日以97年度上易字第
    105 號判決，判處有期徒刑10月，減為有期徒刑5 月確定（
    現執行中）。
二、詎乙○○猶未戒斷毒癮，復分別基於施用第一級毒品海洛因
    之犯意，先後於下列時、地，均以將第一級毒品海洛因摻水
    注入注射針筒，再施打入身體之方式，各施用第一級毒品海
    洛因1次：
  (一)97年4 月27日中午，在臺中火車站附近某大樓，施用第一級
    毒品海洛因1 次。嗣員警於翌日凌晨前往乙○○位於基隆市
    中山區○○○路33號5 樓住處，處理乙○○友人魏麗珍意外
    死亡案件時，經徵得乙○○同意採尿送驗後，結果呈嗎啡及
    可待因之陽性反應，始悉上情。
  (二)97年5 月2 日上午9 時許，乙○○在其上址住處，復施用第
    一級毒品海洛因1 次。嗣其於同日下午3 時30分許，在同市
    區○○○路31號前，因形跡可疑，為警盤查時查獲，並扣得
    第一級毒品海洛因1 包（含袋毛重0.3 公克），經警徵得其
    同意採尿送驗後，結果呈嗎啡及可待因之陽性反應，始悉上
    情。
三、案經基隆市警察局第四分局及臺北市政府警察局大安分局報
    告臺灣基隆地方法院檢察署檢察官偵查後起訴。
    理  由
壹、程序事項
    查本件被告乙○○所犯者非為死刑、無期徒刑、最輕本刑為
    3 年以上有期徒刑之罪或高等法院管轄第一審案件，其於準
    備程序進行中，先就被訴事實為有罪之陳述，經告知其簡式
    審判程序之旨，並聽取公訴人、被告之意見後，本院業已依
    刑事訴訟法第273 條之1 第1 項之規定，裁定由受命法官獨
    任以簡式審判程序進行本案之審理。
貳、實體事項
一、上揭事實，業據被告於本院審理時坦承不諱，而被告為警查
    獲後所採集之尿液檢體，經送請檢驗，結果呈嗎啡之陽性反
    應，有台灣尖端先進生技醫藥股份有限公司濫用藥物檢驗報
    告2 紙附卷可稽，且扣案之白色粉末1 包（含袋毛重0.3 公
    克），內含有第一級毒品海洛因成分，亦有臺北市政府警察
    局大安分局羅斯福路派出所毒品初步檢驗報告單1 紙存卷可
    憑，被告之自白核與事實相符，應可採信。綜上，本案事證
    明確定，被告之犯行洵堪認定，應依法論科。
二、論罪科刑：
  (一)按毒品危害防制條例係於92年7 月9 日修正公布，自93年1
    月9 日起施行，其中第20條、第23條將施用毒品之刑事處遇
    程序，區分為「初犯」、「五年內再犯」、「五年後再犯」
    。依其立法理由之說明：「初犯」，經觀察、勒戒或強制戒
    治後，應為不起訴處分或不付審理之裁定；經觀察、勒戒或
    強制戒治執行完畢釋放後，「五年內再犯者」，因其再犯率
    甚高，原實施之觀察、勒戒及強制戒治既已無法收其實效，
    爰依法追訴或裁定交付審理。至於經觀察、勒戒或強制戒治
    執行完畢釋放後，「五年後再犯者」，前所實施之觀察、勒
    戒或強制戒治已足以遮斷其施用毒品之毒癮，為其自新及協
    助其斷除毒癮，仍適用「初犯」規定，先經觀察、勒戒或強
    制戒治之程序。從而依修正後之規定，僅限於「初犯」及「
    五年後再犯」二種情形，始應先經觀察、勒戒或強制戒治程
    序。倘被告於5 年內已再犯，經依法追訴處罰，縱其第三次
    （或第三次以上）再度施用毒品之時間，在初犯經觀察、勒
    戒或強制戒治執行完畢釋放五年以後，已不合於「五年後再
    犯」之規定，且因已於「五年內再犯」，顯見其再犯率甚高
    ，原實施觀察、勒戒或強制戒治，已無法收其實效，即應依
    該條例第10條處罰（最高法院95年度台非字第59號、第65號
    判決意旨及最高法院95年第7 次刑事庭會議決議意旨參照）
    。被告有如事實欄所載，先後於88年9 月30日、92年3 月
    12日強制戒治執行完畢後5 年內，再因施用毒品案件，經本
    院判決確定等情，有臺灣高等法院被告前案紀錄表及上開判
    決書影本在卷可稽。被告既曾於「五年內再犯」，且經法院
    判處罪刑確定，竟又於事實欄所載之時間，再次施用第一級
    毒品海洛因，揆諸前揭說明，即非屬毒品危害防制條例第20
    條第3 項所定「五年後再犯」之情形，故檢察官依法逕行起
    訴，於法要無不合，合先敘明。
  (二)查海洛因係毒品危害防制條例第2 條第2 項第1 款所定之第
    一級毒品，被告非法施用第一級毒品海洛因之行為，核係犯
    毒品危害防制條例第10條第1 項之施用第一級毒品罪。被告
    因施用而持有第一級毒品海洛因之低度行為，應為施用第一
    級毒品之高度行為所吸收，不另論罪。其先後2 次所犯施用
    第一級毒品罪，犯意各別，行為不同，應予分論併罰。再其
    前曾受如事實欄所示之有期徒刑執行完畢，有臺灣高等法院
    被告前案紀錄表在卷可按，其於有期徒刑執行完畢後，5 年
    以內故意再犯本件有期徒刑以上之罪，為累犯，其所犯上開
    2 罪，均應依法加重其刑。爰審酌被告犯罪之動機、曾有施
    用毒品之前科仍不知戒除，惟犯罪後坦承犯行，且所犯施用
    毒品犯行乃戕害自己身心健康，並未危及他人等一切情狀，
    分別量處如主文所示之刑，並定其應執行之刑。扣案之白色
    粉末1 包（含袋毛重0.3 公克），內含有第一級毒品海洛因
    成分，業如前認定，爰併同難以析離之包裝袋1 只，均依毒
    品危害防制條例宣告沒收銷燬之。
據上論斷，應依刑事訴訟法第273條之1第1項、第299條第1 項前
段，毒品危害防制條例第10條第1 項、第18條第1 項前段、第23
條第2 項，刑法第11條、第47條第1 項、第51條第5 款，判決如
主文。
本案經檢察官甲○○到庭執行職務。
中    華    民    國    97    年    8    月     29    日
                  刑事第一庭法  官      劉桂金
以上正本證明與原本無異。
如不服本判決應於收受本判決後10日內向本院提出上訴書狀，其
未敘述上訴理由者，並得於提起上訴後10日內向本院補提理由書
狀（均須按他造當事人之人數附繕本）「切勿逕送上級法院」。
中    華    民    國    97    年    8    月     29    日
                            書記官      鄧順生
附錄論罪法條：
毒品危害防制條例第10條第1項
施用第一級毒品者，處6 月以上 5 年以下有期徒刑。


司法院資訊處製作；財團法人民間司法改革基金會備份。
